最高法院刑事判決　　　　　　　　　　　　　　　八十八年度台上字第五四三五號
　　上　訴　人　甲○○　女
右上訴人因違反麻醉藥品管理條例案件，不服台灣高等法院高雄分院中華民國八十六
年九月九日第二審判決（八十六年度上訴字第一四三八號，起訴案號：台灣高雄地方
法院檢察署八十六年度偵字第一六七八、二三二二號），提起上訴，本院判決如左：
    主  文
原判決撤銷，發回台灣高等法院高雄分院。
    理  由
本件原判決認定上訴人甲○○於民國八十四年及八十五年間，因違反麻醉藥品管理條
例案件，經分別判處有期徒刑四月及有期徒刑五月，並先後於八十四年二月二十三日
及八十五年五月二十三日執行完畢。復因綽號「阿成」之姜明成於八十五年十二月間
某日晚上，至高雄縣大寮鄉○○○路一三五巷二號其住處訪問連正吉未遇，遺留下化
學合成麻醉藥品安非他命一包，上訴人竟基於運輸之犯意，二人連絡妥當後，由上訴
人自其住處將該包安非他命，運輸至高雄市○○區○○路某超級商店附近，交予姜明
成吸用等情。因而撤銷第一審判決，改判論處上訴人非法運輸化學合成麻醉藥品（累
犯) 罪刑，固非無見。
惟查法院不得就未經起訴之犯罪審判，刑事訴訟法第二百六十八條定有明文。故法院
認定事實，適用法律職權之行使，應於不妨害事實同一之範圍內為之；亦即不變更起
訴之犯罪事實，始得自由認定事實，適用法律。本件起訴書係以上訴人基於幫助連正
吉販賣安非他命之意思，由綽號「阿成」者（即姜明成），向連正吉購買安非他命一
包，議妥數量及金額後，再由上訴人將安非他命送至高雄市○○區○○路某超級商店
附近交付「阿成」，因認上訴人涉有麻醉藥品管理條例第十三條之一第二項第一款之
幫助非法販賣化學合成麻醉藥品罪嫌。原判決認定姜明成赴上訴人之住處造訪時，遺
落安非他命一包，由上訴人尋獲並將之運輸至高雄市○○區○○路某超級商店附近，
交予姜明成，而依同條款論處上訴人非法運輸化學合成麻醉藥品罪刑，兩者非但侵害
性行為之內容及基本社會事實均不相同，即法律所賦予之評價亦異，要無事實同一性
可言。乃原判決竟捨起訴之犯罪事實而另為認定，難謂無已受請求之事項未予判決及
未受請求之事項予以判決之違法。又所謂運輸，係指以非法轉運輸送之意思，由甲地
運至相當距離之乙地，且含有運輸之作用者而言。倘係夾帶或短途持送，依其實際情
形，並無非法轉運輸送之意思，亦無運輸之作用者，即不得論以運輸罪名（司法院院
解字第三五四一號、第三八五三號解釋參照）。原判決理由內敘明姜明成前往上訴人
之住處造訪連正吉未遇，回家後，發現隨身攜帶之安非他命一包，可能於上訴人住處
掏香煙時掉落，乃以電話囑上訴人尋獲後，請其於回娘家時攜往持交云云（見原判決
第二面倒數第二行至第三面第二行）。如果無訛，則上訴人將姜明成遺落於其住處之
安非他命，順路持交予姜明成，是否得論以非法運輸化學合成麻醉藥品罪，亦饒有探
求之餘地。復查本件係警方持搜索票，搜索連正吉販賣安非他命之事證時，訊問上訴
人：「你有幫連正吉販賣過安非他命？」上訴人答稱：「約於八十五年十二月底，因
連正吉的朋友要購買海洛因，但因連正吉並沒有在販賣海洛因，因此連正吉就幫那位
綽號『成仔』的男子向他人調貨……因當時我要回去高雄市楠梓區找我母親，連正吉
就拜訪（託）我拿那包海洛因去給『成仔』……」等語（見警局卷八十六年一月十一
日筆錄）。原判決認定上訴人持交姜明成者係「安非他命」，惟未說明其憑以認定之
證據及理由，已有可議；而警方搜索時，是否即已知悉上訴人之犯行，或上訴人於其
犯罪未發覺前，因警方之推問而自首，亦非無疑，允宜查明，始足為適用法律之依據
。以上情形，或為上訴意旨指摘所及，或為本院得依職權調查之事項，原判決既有違
誤，應認有撤銷發回更審之原因。
據上論結，應依刑事訴訟法第三百九十七條、第四百零一條，判決如主文。
中      華      民      國    八十八    年      九      月    二十三    日
                              最高法院刑事第十一庭
                                  審判長法官  陳  炳  煌
                                        法官  陳  正  庸
                                        法官  陳  世  雄
                                        法官  陳  東  誥
                                        法官  張  春  福
      右正本證明與原本無異
                                              書  記  官
中      華      民      國    八十八    年      九      月    二十九    日
                                                                        Ｂ
